【裁判字號】    99,易,678
【裁判日期】    990913
【裁判案由】    恐嚇等
【裁判全文】
臺灣桃園地方法院刑事判決               99年度易字第678號
公  訴  人  臺灣桃園地方法院檢察署檢察官
被      告  辛○○
選任辯護人  蔡宏修律師
            周昌賢律師
上列被告因恐嚇等案件，經檢察官提起公訴（98年度偵字第27924號）
，本院判決如下：
    主  文
辛○○無罪。
    理    由
一、公訴意旨略以：被告辛○○與己○○、庚○○、戊○○（上
    開3 人，均經本院以98年度審易字第1000號判決有罪確定）
    ，及數名不知名男子共組重利及暴力討債集團，共同基於收
    取重利及恐嚇之犯意連絡，於民國94年9 月間起，趁丁○○
    （原名林才育）急迫、輕率、無經驗、需錢孔急之際，貸予
    新台幣（下同）70萬元之金額，以每10萬元每月收取2000元
    之方式收取與原本顯不相當之重利，並要求丁○○簽立總金
    額290 萬元之本票5 張為擔保；嗣於95年9 月19日凌晨2 時
    許，己○○指使辛○○，駕駛辛○○胞弟所有之車牌號碼30
    71-FQ 號（其後已改為0372-VR ）之紅色solio 汽車，前往
    桃園縣大溪鎮○○里○ 鄰○○路○ 段308 號丁○○住處前，
    將丁○○之父甲○○所有停放該處車號4957-KR 號自用貨車
    之前擋風玻璃、右側車窗、右後車窗、右照後鏡等處，以不
    明工具砸破，致令不堪使用（毀損部分未據告訴），並以此
    方式恐嚇施壓還債。因認被告涉有共同重利、恐嚇罪嫌等語
    。
二、按犯罪事實應依證據認定之，無證據不得認定犯罪事實。又
    不能證明被告犯罪者，應諭知無罪之判決，刑事訴訟法第15
    4 條第2 項、第301 條第1 項分別定有明文。次按事實之認
    定，應憑證據，如未能發現相當證據，或證據不足以證明，
    自不能以推測或擬制之方法，為裁判基礎（最高法院40年臺
    上字第86號判例參照）。且認定犯罪事實所憑之證據，雖不
    以直接證據為限，間接證據亦包括在內，然而無論直接證據
    或間接證據，其為訴訟上之證明，須於通常一般之人均不致
    有所懷疑，而得確信其為真實之程度者，始得據為有罪之認
    定，倘其證明尚未達到此一程度，而有合理之懷疑存在而無
    從使事實審法院得有罪之確信時，即應由法院為諭知被告無
    罪之判決（最高法院76年臺上字第4986號判例參照）。
三、公訴人認被告涉有前開犯行係以下列證據為憑：
（一）被告坦承有於上開時間前往被害人住處討債之事實。
（二）證人即被害人丁○○、其父甲○○及其兄丙○○、乙○○
      之證述。
（三）被害人林才育所簽發總額290 萬元之本票影本5 張。
（四）本院民事庭95年度票字第13821 號本票裁定確定證明書。
（五）訴外人己○○委託訴外人庚○○向被害人丁○○討債所簽
      立委任書影本1 紙。
（六）被害人出具之遭恐嚇過程清單。
四、訊據被告堅詞否認有共同重利及恐嚇之犯行，辯稱：紅色so
    lio 車是我哥哥的，我有開去丁○○家2 次，因為丁○○欠
    我錢，我和我媽媽有一天下午去找丁○○討債，另外一次是
    丁○○向「阿貴」借錢，有一天約凌晨12點多我陪「阿貴」
    去跟丁○○討債，我是為我自己去要債，沒有放高利貸，也
    沒有受己○○委託去向丁○○要債等語。
五、本院認本件不能證明被告犯罪，理由如下：
（一）證人即被害人丁○○、甲○○、乙○○及丙○○之證述，
      皆難為不利於被告之認定。證人丁○○於偵查時證稱：向
      己○○借款70萬元，月息14000 元，並開了本票給他，繳
      了好幾次利息給廖，我爸跟我提過廖有來討過債，家裡也
      被潑過油漆等語（參偵查卷第79至80頁）；證人甲○○於
      警詢時證述：95年9 月19日2 時許，我貨車遭人毀損，因
      為當時昏暗，我沒有看見等語（參偵查卷第34頁）；證人
      乙○○於偵查中證述：之前廖有說要來砸車子，過沒幾天
      我的車子就被砸了，…9 月19日凌晨2 時我聽到聲音出來
      察看，那紅色solio 車已經迴轉要離開，所以沒有看到幾
      個人等語（參偵查卷第59、136 頁），被害人丁○○完全
      未提及被告其人，而證人甲○○在本院結證證稱：並沒有
      看到砸車，是我兒子說被一台車砸等語（參本院易字卷第
      26 頁 背面），證人乙○○則結證證稱：當時在2 樓聽到
      有人在敲擊聲音，我趕快跑出去陽台看，看到車號
      3071-FQ 號紅色solio 汽車，該車正在迴轉等紅綠燈，所
      以我有看到車牌，當時沒有看到車上有幾個人，不認識這
      台車的人，沒看到他砸車的過程等語（參同上卷第24頁）
      查證人甲○○完全未目擊砸車過程，無法為不利於被告之
      認定，證人乙○○證述之內容則至多僅能證明被告於彼時
      有駕駛上開紅色汽車至被害人住處附近，亦難推認被告即
      係95年9 月19日凌晨2 時許駕駛該車輛至被害人家前，並
      下手毀損被害人貨車之人，是上開證人之證述均無法為不
      利於被告之認定。
（二）再者，訴外人己○○因放高利貸予被害人丁○○後，多次
      與庚○○、戊○○共同或分別至丁○○住處恐嚇等節，業
      據其3 人自白在卷，其等共同重利、恐嚇犯行，並經本院
      於98年11月27日以98年度審易字第1000號判決有罪在案，
      有該判決書1 紙在卷可查，並經本院調卷後核閱無誤；惟
      偏觀全卷，未見其3 人曾經供稱被告有參與其等重利或恐
      嚇討債之犯行，而證人己○○至本院結證後亦證述：因為
      當時被起訴13個犯行，就全認罪而與檢察官認罪協商，沒
      仔細看被訴內容，我未曾委任被告去向丁○○要債等語（
      參同上卷第27、28頁），另證人庚○○、戊○○至本院亦
      為相同之證述（參同上卷第28至30頁）；甚且證人甲○○
      亦證述被告係另一批來要債之人，並非與訴外人己○○同
      夥等語：有1 次被告與1 男子來我家要債，那次說我兒子
      欠他70萬元，另1 次跟他媽媽來，說是欠他們錢，這2 次
      是在車子被砸之前還是之後我忘了等語（參同上卷第26頁
      ），佐以被告至被害人住處要債時皆稱被害人丁○○係欠
      伊債務，亦未稱係受己○○委任而來等語，及證人甲○○
      亦證述被告與另1 男子來時，該名男子並非己○○等語；
      互核上開證人證詞後，亦皆難認定被告有與訴外人己○○
      共同放高利貸予丁○○，並在其後多次共同或分別受己○○委託前往被害人住處恐嚇要債之行為，反應為有利於被
      告之認定。
（三）另被害人丁○○所簽發總額290 萬之本票影本5 張、本院
      民事庭95年度票字第13821 號本票裁定確定證明書及訴外
      人己○○委託訴外人庚○○之委任書影本1 紙，均僅得證
      明己○○、庚○○及戊○○3 人確有借款予被害人丁○○
      後，向丁○○收取與原本顯不相當之重利，並由己○○委
      託庚○○向丁○○催討債務，並無法藉以證明被告有共同
      參與其等重利之行為。
（四）再檢視被害人出具之遭恐嚇過程清單（參偵查卷第60、61
      頁），其上記載13次己○○等人至被害人住處討債，並包
      含95年9 月19日本案被害人貨車遭毀損部分，而該清單經
      證人乙○○證稱係其口述後由其弟丙○○繕打完成等語，
      觀之其上就本案部分僅記載「…當時聽到聲音，從二樓陽
      台看出去，有看到一台疑似車號3071-FQ 的紅色solio 轎
      車快速離去（此車己○○的同夥阿弟哥常在開的）」等文
      字，與證人乙○○至本院證述之情節大致相符，惟依前揭
      說明，至多僅能證明上開時地被告有駕駛該車輛至被害人
      住處附近，無能再為被告其他犯行之推認，該紙被害人遭
      恐嚇過程清單亦無法為不利於被告之認定。
（五）此外，起訴書尚有舉證人洪凱、呂偉迪、呂昭明等人之證
      詞、大溪分局受理刑事案件報案三聯單影本張（被害人甲○○於95年6 月12日遭恐嚇時之報案紀錄）1 紙、被害人
      住處遭潑漆等照片等其他證物，經審核後皆與本案無關，
      無法為不利於被告之認定。
六、綜上所述，公訴人所舉事證，既無從證明被告與訴外人己○○等人有共同重利之行為或有何關連，亦無從認定被告有與
    己○○等人具犯意聯絡，而由被告於前揭時地駕駛車輛至被
    害人住處毀損被害人貨車以恐嚇被害人。是以，本院無法形
    成被告辛○○有犯刑法第344 條重利罪及同法第305 條恐嚇
    罪之確切心證。此外，復查無其他積極證據足認被告有何公
    訴意旨所指之重利及恐嚇犯行，不能證明被告犯罪，依前揭
    判例意旨及上開說明，即應諭知無罪之判決。
據上論斷，應依刑事訴訟法第301 條第1項前段，判決如主文。
本案經檢察官顏世翠到庭執行職務
中    華    民    國    99    年    9     月    13    日
                       刑事第三庭  法  官  楊麗文
以上正本證明與原本無異。
如不服本判決，應於判決送達後10日內向本院提出上訴狀（應附
繕本），其未敘述上訴理由者，應於上訴期間屆滿後20日內補提
理由書狀於本院，上訴於臺灣高等法院。
                                   書記官  柯凱騰
中    華    民    國    99    年    9     月    13    日

司法院資訊處製作；財團法人民間司法改革基金會備份。
